【裁判字號】    90,訴易,89
【裁判日期】    901107
【裁判案由】    侵權行為損害賠償
【裁判全文】
臺灣高等法院民事判決  九十年度訴易字第八九號
      原      告  甲○○
      被      告  乙○○
      訴訟代理人  陳櫻木
右當事人間因侵權行為損害賠償事件，本院判決如左︰
    主    文
被告應給付原告新臺幣貳拾萬元。
原告其餘之訴駁回。
訴訟費用由被告負擔五分之二；餘由原告負擔。
    事    實
甲、原告方面：
一、聲明：被告應給付原告新臺幣（下同）五十萬元。
二、陳述：
(一)、兩造係夫妻關係，被告於民國（下同）八十九年十月三十日下午九時三十分許，
    在台北縣中和市○○路四二八巷八之四號住處，因懷疑原告有外遇，復不滿原告
    回娘家上班，竟徒手毆打原告，另持菜刀刀背敲打原告之頭、大腿等部，致原告
    受有左頸瘀腫五×二公分、左上臂瘀腫二×一公分、右上臂瘀青一×一公分、左
    大腿側面瘀腫八×五公分之傷害。原告因此造成頭部外傷症候群，現仍在看診治
    療中。
(二)、原告係在父母反對之情況下與被告結婚，被告並未因此更加珍惜原告，反對原告
    暴力相向，造成原告精神上重大之痛苦，爰依民法第一百八十四條、第一百九十
    五條規定請求被告賠償精神慰撫金五十萬元。
(三)、原告係高中畢業，在娘家工作，每月薪資二萬八千元，有娘家買的房子在中和市
    ，市價三百多萬元。
乙、被告方面：
一、聲明：原告之訴駁回。
二、陳述：
(一)、兩造當日係互相扭打，原告並咬傷被告舌頭。
(二)、被告國中沒畢業，在食品公司外務，每月薪資四萬元，中和房子是原告名義但由
    我繳每月三萬的貸款。
丙、本院依職權調閱本院九十年度上易字第一九一二號刑事全卷。
    理      由
一、查，原告主張兩造係夫妻關係，被告於八十九年十月三十日下午九時三十分許，
    在台北縣中和市○○路四二八巷八之四號住處，因懷疑原告有外遇，復不滿原告
    回娘家上班，徒手毆打原告，另持菜刀刀背敲打原告之頭、大腿等部，致原告受
    有左頸瘀腫五×二公分、左上臂瘀腫二×一公分、右上臂瘀青一×一公分、左大
    腿側面瘀腫八×五公分之傷害等情，有診斷證明書附臺灣板橋地方法院檢察署九
    十年偵字第一三四號偵查卷可按，被告在偵查中亦承認有毆打及用菜刀側面敲打
    原告之事實，被告傷害罪部分業經本院判處拘役五十日確定在案，業經調取本院
    九十年度上易字第一九一二號刑事全卷查閱無誤，自堪信為真實。被告雖抗辯兩
    造當日係互相扭打，原告亦咬傷被告舌頭云云，提出診斷證明書為證，惟此並不
    影響被告有傷害原告事實之認定。
二、被告不法侵害原告之身體，致原告精神上備感痛苦，原告依民法第一百八十四條
    、第一百九十五條規定請求被告賠償精神慰撫金，自屬有據。惟按慰撫金之性質
    在於補償及調整被害人所受精神上之損害，其核給之標準應斟酌加害者與被害者
    雙方之身份資力與加害程度及其他各種情形核定之。（最高法院五十一年台上字
    第二二三號判例意旨參照）爰審酌兩造之身分、地位、經濟能力（原告係高中畢
    業，每月薪資二萬八千元，有市價三百多萬元房屋乙棟；被告為國中肄業，在食
    品公司擔任外務員，每月薪資四萬元，並無恆產），以及被告不念夫妻之情，僅
    因細故即持菜刀刀背敲打原告之頭、大腿等，其加害情節非輕等情，認為原告請
    求五十萬元，尚嫌過高，應予核減為二十萬元，方屬公允，逾此數額之請求，為
    無理由。
三、從而，原告基於侵權行為之損害賠償請求權，請求被告賠償原告二十萬元部分，
    洵屬正當，應予准許。逾此部分所為之請求，為無理由，應予駁回。
四、結論：本件原告之訴，為一部有理由，一部無理由，依民事訴訟法第七十九條但
    書，判決如主文。
中      華      民      國     九十     年     十一     月      七      日
                                    民事第三庭
                                        審判長法  官  張  宗  權
                                              法  官  蕭  艿  菁
                                              法  官  吳  秀  美
右正本係照原本作成。
均不得上訴。
中      華      民      國     九十     年     十一     月      八      日
                                              書記官  董  曼  華


司法院資訊處製作；財團法人民間司法改革基金會備份。
